【裁判字號】    95,重訴,62
【裁判日期】    951205
【裁判案由】    詐欺
【裁判全文】
臺灣板橋地方法院刑事判決              95年度重訴字第62號
公  訴  人  臺灣板橋地方法院檢察署檢察官
被      告  庚○○
            丁○○
            己○○
            戊○○
上列被告等因詐欺案件，經檢察官提起公訴（95年度偵字第2350
7 號、95年度偵字第23084 號），本院受理後被告等為有罪之陳
述，經合議庭裁定由受命法官獨任進行簡式審判程序，判決如下
：
    主  文
庚○○共同意圖為自己不法之所有，以不正方法將虛偽資料輸入
電腦相關設備，製作財產權之得喪、變更紀錄，而取得他人財產
，處有期徒刑貳年陸月。
丁○○共同意圖為自己不法之所有，以不正方法將虛偽資料輸入
電腦相關設備，製作財產權之得喪、變更紀錄，而取得他人財產
，處有期徒刑壹年陸月。緩刑伍年，緩刑期間付保護管束。
己○○共同意圖為自己不法之所有，以不正方法將虛偽資料輸入
電腦相關設備，製作財產權之得喪、變更紀錄，而取得他人財產
，處有期徒刑壹年。緩刑年，緩刑期間付保護管束。
戊○○共同意圖為自己不法之所有，以不正方法將虛偽資料輸入
電腦相關設備，製作財產權之得喪、變更紀錄，而取得他人財產
，處有期徒刑捌月。緩刑年，緩刑期間付保護管束。
    事  實
一、緣萊爾富國際股份有限公司（下稱萊爾富公司）加盟店有代
    收銀行現金卡繳款之業務，且店內所裝設之LIFT-ET 機器可
    與各銀行網路系統連結，持卡人可利用該機器下載並列印其
    所有之現金卡帳號條碼，嗣持卡人繳納現金卡款項時，加盟
    店人員應以條碼機讀取上開現金卡帳號條碼，並輸入其實際
    代收之款項金額，因各加盟店與萊爾富公司及現金卡發卡銀
    行之電腦系統連結，故每讀取並輸入一筆代收款項紀錄時，
    萊爾富公司及現金卡發卡銀行均認該加盟店確實已代收該筆
    款項而製作現金卡繳款紀錄；又各加盟店每完成一筆代收款
    項，發卡銀行將給予萊爾富公司手續費新臺幣（下同）20至
    25元，萊爾富公司再將其中10元分配予該加盟店；且持卡人
    之繳款金額若超過先前所預借之款項時或根本尚未借款時，
    超過部分將轉變成該現金卡帳戶之存款，可留待下期繳款時
    扣抵，亦可自由提領或轉帳；而萊爾富公司於每日下班前與
    現金卡發卡銀行以電腦紀錄對帳後，會預先墊款將旗下所有
    加盟店於當日所代收之現金卡款項給付予發卡銀行，而各加
    盟店最遲必須於翌日下午6 時許以前，將前一日所代收之現
    金卡款項以匯款方式繳還萊爾富公司予以入帳。
二、庚○○於民國93年9 月21日與萊爾富公司簽訂加盟合約成為
    該公司之重山加盟店（設臺北縣三重市○○○路144 號）店
    長，因賭玩地下期貨致負債累累，竟基於為自己不法所有之
    犯意，利用加盟店代收現金卡款項可獲得手續費、加盟店代
    收款項只需於翌日下午6 時許以前繳還萊爾富公司予以入帳
    及現金卡繳款金額可變成現金卡帳戶存款之機會，先向與其
    有犯意聯絡之加盟店職員丁○○借用台新商業銀行（下稱台
    新銀行）現金卡（卡號00000000000000號，起訴書誤載為00
    000000000000號），並預先設定約定轉入丁○○所有之台新
    銀行帳戶（帳號0000000000000000號）後，於94年9 月15日
    ，在上開加盟店內，以店內所裝設之LIFT-ET 機器下載並列
    印丁○○所有上開現金卡帳號條碼，於無實際繳費的情況下
    ，每隔1 至2 分鐘即接續以條碼機讀取上開現金卡帳號條碼
    ，每筆並輸入20,000元之現金卡代收款項，連續偽造15筆共
    300,000 元之繳款紀錄（此時現金卡帳戶內即有300,000 元
    存款，然實際上根本無代收300,000 元款項）後，旋於翌日
    （94年9 月16日）復以同樣手法繼續偽造340,000 元之繳款
    紀錄（此時現金卡帳戶內共有640,000 元存款），再由丁○○於該日（94年9 月16日）下午6 時許以前，至銀行由前開
    約定轉入之台新銀行帳戶（帳號0000000000000000號）內提
    領300,000 元繳還萊爾富公司，以繳納萊爾富公司於94年9
    月15日下班前已代墊給台新銀行之款項，是以萊爾富公司及
    台新銀行均未發現異常。庚○○以此手法，自94年9 月15日
    起至95年7 月21日止，接續製作如附表一所示之不正繳費紀
    錄（日期、時間、金額均詳如附表一所示），共偽造13397
    筆繳費紀錄，金額達267,950,000 元，致使台新銀行陷於錯
    誤，累計共給付手續費267,940 元予萊爾富公司，庚○○再
    從中分得手續費133,970 元；另庚○○向與其有犯意聯絡之
    胞弟己○○借用台新銀行現金卡（卡號0000000000000000號
    ），並預先設定約定轉入己○○所有之台新銀行帳戶（帳號
    0000000000000000號）後，自95年6 月15日起至95年7 月21
    日止，在上開加盟店內，以同樣手法，製作如附表二所示之
    不正繳費紀錄（日期、時間、金額均詳如附表二所示），共
    偽造2036筆繳費紀錄，金額達40,723,000元（起訴書載為4,
    072 萬元），致使台新銀行陷於錯誤，累計共給付手續費81
    ,440 元 予萊爾富公司，庚○○再從中取得手續費40,720元
    。
三、庚○○自94年9 月15日起，以上開手法詐取台新銀行之手續
    費，然為能獲得更多零用金（當日偽造之繳費記錄款項扣除
    所應繳還給萊爾富公司前一日所代墊之款項後，即為其能支
    配之零用金），逐日增加虛偽繳費記錄之金額，至95年7 月
    21日止，每日已必須偽造百萬元之繳費記錄，故其另向已有
    犯意聯絡之丁○○借用大眾商業銀行（下稱大眾銀行）現金
    卡（卡號00000000000000號），自95年7 月24日起至同年月
    27日止，以相同手法，接續偽造如附表三所示之392 筆、金
    額共7,840,000 元之不實繳費（即存款）紀錄，並指示丁○○分別於同年7 月25日、26日、27日至大眾商業銀行，將上
    開款項分成2,000,000 元、2,000,000 元、1,095,000 元及
    740,000 元（合計共5,835,000 元）轉匯至丁○○所有之台
    新銀行帳戶（帳號0000000000000000號）後，再予以提領並
    交給庚○○使用，並未繳還萊爾富公司；另庚○○亦以自己
    之大眾銀行現金卡（卡號000000000000號），自95年7 月24
    日起至同年月25日止，以相同手法，接續偽造90筆、金額共
    1,800,000 元之不實繳費（即存款）紀錄；致使大眾銀行陷
    於錯誤，共給付手續費12,050元予庚○○（每筆代收款手續
    費為25元，共482 筆）。又庚○○另向與其有犯意聯絡之戊○○借用萬泰商業銀行（下稱萬泰銀行）現金卡（卡號0000
    00000000號），自95年7 月24日起至同年月25日止，以相同
    手法，接續偽造如附表四所示之121 筆、金額共2,420,000
    元之不實繳費（即存款）紀錄，並指示戊○○於同年7 月25
    日至萬泰銀行三重分行提領2,393,868 元，及在庚○○所經
    營之重山加盟店內之ATM 自動提款機分兩次各提領20,000元
    及10,000元後，交給庚○○使用（總計2,423,868 元），並
    未繳還萊爾富公司；並致使萬泰銀行陷於錯誤，共給付手續
    費3,025 元予庚○○（每筆代收款手續費為25元，共121 筆
    ），又庚○○另向與其有犯意聯絡之癸○○（俟到案後另行
    審結）借用華南商業銀行（下稱華南銀行）現金卡（卡號
    000000000000號），於95年7 月26日，以相同手法，接續偽
    造如附表五所示之119 筆（起訴書誤載為117 筆）、金額共
    2,340,000 元之不實繳費（即存款）紀錄，並指示癸○○於
    同日前往華南銀行新店分行提領現金，惟因華南銀行交易安
    全控管機制規定現金卡提領額度不得超過放款額度（該張信
    用卡額度僅60,000元），致使癸○○無法提領上開2,340,00
    0 元，庚○○則另指示癸○○以ATM 自動提款機（編號0000
    000000、0000000000、0000000000號）提領該現金卡額度內
    之60,000元（如附表六所示）後，交給庚○○使用。嗣因庚○○無法順利取得上開2,340,000 元以匯回萊爾富公司軋平
    前一日之代收款項，其知悉即將東窗事發，旋攜款逃逸無蹤
    ，俟萊爾富公司發現庚○○已不知去向即報警處理，經臺灣
    板橋地方法院檢察署檢察官指揮內政部警政署刑事警察局人
    員於95年8 月29日下午3 時15分許，在高雄縣仁武鄉○○街
    21 巷13 號拘提庚○○到案，並於清查後發現庚○○以上開
    手法共詐得手續費189,765 元及現金8,318,868 元，而悉上
    情。
四、案經內政部警政署刑事警察局報請臺灣板橋地方法院檢察署
    檢察官偵查起訴，經本院合議庭裁定以簡式審判程序審理。
    理  由
一、上揭犯罪事實，業據被告庚○○、丁○○、己○○、戊○○
    於本院審理時均坦承不諱，並有證人丙○○（萊爾富公司）
    、甲○○（華南銀行）、辛○○（台新銀行）、壬○○（萬
    泰銀行）、乙○○（大眾銀行）於警詢時證述綦詳，且據證
    人即萊爾富公司人員丙○○、李建興於偵查中結證在卷，又
    有萊爾富公司臺北縣重山店95年7 月25日、26日、27日及28
    日現金日報表、被告庚○○於95年7 月25日、26日、27日以
    20,000元為單位之不實繳費紀錄表、萊爾富公司四課對臺北
    縣重山店於95年7 月份之查帳紀錄表、被告庚○○、丁○○
    、己○○、戊○○、癸○○之現金卡申辦資料及交易紀錄附
    卷可稽，足認被告等之自白與事實相符，罪證明確，犯行均
    堪認定。
二、核被告庚○○、丁○○、己○○、戊○○所為，均係犯刑法
    第339 條之3 第1 項之利用電腦設備詐欺罪。被告庚○○、
    丁○○、己○○、戊○○、癸○○等人間具有犯意聯絡及行
    為分擔，為共同正犯。被告庚○○於上揭時間在其所經營之
    加盟店內，分持自己及與其有犯意聯絡之丁○○、己○○、
    戊○○、癸○○所有之銀行現金卡以店內所裝設之LIFT-ET
    機器下載並列印被告等人所有之上開現金卡帳號條碼，於無
    實際繳費的情況下，每隔1 至2 分鐘即接續以條碼機讀取上
    開現金卡帳號條碼而偽造繳款紀錄，使該等現金卡發卡銀行
    陷於錯誤，而取得相關手續費，是被告等所為之數行為均係
    於密切接近之時地實施，侵害同一之法益，各行為之獨立性
    極為薄弱，依一般社會健全觀念，在時間差距上，難以強行
    分開，在刑法評價上，應為數個舉動之接續施行，合為包括
    之一行為予以評價，而屬接續犯，而為包括之一罪（最高法
    院86年臺上字第3295號判例可資參照），且其部分行為在95
    年7 月1 日刑法修正施行後，亦無行為後法律變更之可言。
    公訴意旨認被告等於95年7 月1 日前所為之不正利用電腦設
    備詐取財物犯行應以連續犯論處，且於95年7 月1 日後所為
    之犯行應論以數罪併罰，均稍有未洽。爰審酌被告庚○○年
    值青壯，不思正道取財，竟以取巧手法利用金融機構電腦連
    線及代收繳款之漏洞，詐騙銀行及萊爾富公司，嚴重破壞金
    融機構為便利人民繳費機制之美意，且迄今仍未能清償發卡
    銀行及萊爾富公司之損失，兼衡被告丁○○、己○○、戊○○提供現金卡共同為詐欺犯行之期間、實際參與之內容、次
    數、金額，及其等於犯罪後均尚能坦承犯行等一切情狀，分
    別量處如主文所示之刑，以示懲儆。查被告丁○○雖曾於91
    年間因犯妨害風化罪，經臺灣高等法院判處有期徒刑一年四
    月，緩刑三年，惟緩刑期滿，而緩刑之宣告未經撤銷，其刑
    之宣告失其效力，視為自始未曾受刑之宣告，有臺灣高等法
    院被告前案紀錄表在卷可按，而被告己○○、戊○○前未曾
    因故意犯罪受有期徒刑以上刑之宣告，亦有臺灣高等法院被
    告前案紀錄表在卷可稽，其等因一時短於思慮，致罹刑章，
    經此次教訓後，深知悔悟，當知所警惕，而無再犯之虞，本
    院認前開對其等宣告之刑，以暫不執行為適當，爰併就被告
    丁○○部分宣告緩刑五年，被告己○○、戊○○部分各宣告
    緩刑三年，以啟自新。惟為確實使被告丁○○、己○○、戊○○有正確之法律觀念並提供必要之協助及督促，且依其等
    所犯情節認有加以追蹤觀護之必要，亦併依刑法第93條第1
    項之規定，宣告緩刑期間付保護管束，俾由地方法院檢察署
    之觀護人予以適當之督促，並發揮附條件緩刑制度之立意及
    避免短期自由刑執行所肇致之弊端，以觀後效。至於卷附內
    政部警政署刑事警察局搜索扣押筆錄附表內所示之扣案物均
    非違禁物，而綜觀全案卷證，尚難遽認係直接供本件犯罪或
    犯罪預備所用之物，亦不足認定係因本件犯罪所生或所得之
    物，且未明於性質上是否屬於被告等所有，爰不併予宣告沒
    收，附此敘明。
據上論斷，應依刑事訴訟法第273 條之1 第1 項、第299 條第1
項前段，刑法第28條、第339 條之3 第1 項、第74條第1 項第1
款、第93條第1 項，判決如主文。
本案經檢察官蔡元仕到庭執行職務
中    華    民    國    95    年    12    月    5     日
                  刑事第一庭    法  官  張江澤
以上正本證明與原本無異。
如不服本判決，應於判決送達後10日內，向本院提出上訴狀。
                                書記官  林怡秀
中    華    民    國    95    年    12    月    5     日
附錄本案論罪科刑法條全文：
刑法第339 條之3
意圖為自己或第三人不法之所有，以不正方法將虛偽資料或不正
指令輸入電腦或其相關設備，製作財產權之得喪、變更紀錄，而
取得他人財產者，處7 年以下有期徒刑。
以前項方法得財產上不法之利益或使第三人得之者，亦同。


司法院資訊處製作；財團法人民間司法改革基金會備份。
